【裁判字號】    92,交聲,345
【裁判日期】    920526
【裁判案由】    違反道路交通管理處罰條例聲明異議
【裁判全文】
臺灣臺北地方法院交通事件裁定                    九十二年度交聲字第三四五號
    聲明異議人
    即受處分人  甲○○
右列受處分人因違反道路交通管理處罰條例案件，對臺北市交通事件裁決所於中華民
國九十二年一月二十八日所為之處分（北市裁三字第裁二二—Ａ四Ｋ八○一九五號）
，聲明異議，本院裁定如左：
    主  文
原處分撤銷。
甲○○汽車駕駛人，行經有燈光號誌管制之交岔路口闖紅燈，處新臺幣伍仟肆佰元罰
鍰，並記違規點數點。
    理  由
一、按汽車駕駛人，行經有燈光號誌管制之交岔路口闖紅燈者，處新臺幣一千八百元
    以上五千四百元以下罰鍰；汽車駕駛人有道路交通管理處罰條例第五十三條情形
    者，除依原條款處罰鍰外，並予記點三點，道路交通管理處罰條例第五十三條、
    第六十三條第一項第三款分別定有明文。次按駕駛小型車違反道路交通管理處罰
    條例第五十三條事件，逾越應到案期限三十日以上繳納罰鍰或逕行裁決處罰者，
    處新臺幣五千四百元罰鍰，違反道路交通管理事件統一裁罰基準及處理細則第二
    條第二項亦定有明文。
二、本件聲明異議人即受處分人甲○○於民國九十一年十月三十日晚上七時四十九分
    許，駕駛車牌號碼ＩＶ—五一三二號自用小客貨車在臺北市市○○道由東向西行
    駛，途經市○○道與建國南路交岔路口時，明知其駕駛車輛所應依據之燈光號誌
    顯示紅燈，竟不遵守該燈光號誌之管制而闖紅燈左轉至建國南路，為臺北市政府
    交通警察大隊警員薛塵君當場取締以受處分人違反道路交通管理處罰條例第五十
    三條行經有燈光號誌管制之交岔路口闖紅燈之規定，開立北市警交大字第Ａ四Ｋ
    八○一○九五號之舉發通知單並指定應於九十一年十一月十四日前前往原處分機
    關即臺北市交通事件裁決所聽候裁決或繳納罰鍰，雖受處分人拒絕簽收上開舉發
    通知單，但經薛塵君警員告知應到案處所及時間，受處分人迄於九十二年一月三
    日始前往原處分機關申訴，原處分機關認聲明異議人確有上開交通違規行為，乃
    依據道路交通管理處罰條例第五十三條（裁決書贅載第一項）之規定裁處新臺幣
    五千四百元之罰鍰。
三、訊據聲明異議人固坦承其於上開時、地確有駕車行經市○○道及建國南路交岔路
    口而左轉進入建國南路，並為警攔停等情，惟矢口否認有何闖紅燈之行為，並辯
    稱：當時伊左轉時之號誌燈為綠燈，而左轉至建國南路時，並無其他車輛，未造
    成交通混亂，且後面也有二輛車跟著一起左轉，警員只有攔伊，並未攔後面的車
    子，警員並未告知申訴管道，只有告知可以去檢舉云云。經查：證人薛塵君於本
    院調查中到庭結證稱；當時伊是站在國宅停車場出入口，看到該交岔路口南北向
    是綠燈，而南北向車輛都已經開始行駛，受處分人直接左轉插入車陣中，造成交
    岔路口交通暫時混亂，伊遂將受處分人攔下開立舉發通知單，但受處分人並未簽
    收，伊便告知受處分人應於九十一年十一月十四日前到臺北市交通事件裁決所聽
    候裁決等語（見本院九十二年四月十六日訊問筆錄），另參以交通警員開立舉發
    違反道路交通管理處罰條例所列之違規事實，本質上為行政處分，係公務員基於
    職務上權力，依法就特定之具體事件所為具有公法上效果之單方行政行為，基於
    公務員為公法上行為具有公信力之原則，該行政處分當可被推定為真正，而經本
    院依據受處分人之聲請調取北市警交大字第Ａ四Ｋ八○一○九六號之舉發通知單
    ，該舉發通知單係舉發李慶傳於九十一年十月三十日晚上七時五十二分，在建國
    南路與市○○道路交岔路口駕駛營業用小客車違反禁止左轉標誌左轉之交通違規
    行為，是並無從證明受處分人未闖紅燈或執勤警員之本件舉發有誤，本院亦查無
    任何證據足資證明警員有捏造事實違法取締之情事，則執勤警員本其維護交通秩
    序、安全職責所為之舉發，自應受到合法、正確之推定，受處分人所辯，礙難採
    信，本件受處分人甲○○之交通違規行為，堪以認定。原處分機關依據道路交通
    管理處罰條例第五十三條之規定裁處新臺幣五千四百元罰鍰之裁決，固非無見，
    惟漏未依道路交通管理處罰條例第六十三條第一項第三款之規定裁處並記違規點
    數三點，即難認為允恰，本件受處分人之異議雖無理由，惟原處分既有不當，自
    應由本院將原處分撤銷，並依據道路交通管理處罰條例第五十三條、第六十三條
    第一項第三款之規定，裁處如主文所示，以資適法。
據上論斷，應依道路交通案件處理辦法第二十條前段，裁定如主文。
中      華      民      國    九十二    年      五      月    二十六    日
                              臺灣臺北地方法院交通法庭
                                        法  官  唐于智
右正本證明與原本無異。
如不服本裁定，應於裁定送達後五日內向本院提出抗告狀。
                                        書記官  陳俐妙
中      華      民      國    九十二    年      五      月    二十六    日


司法院資訊處製作；財團法人民間司法改革基金會備份。
